臺灣高等法院民事判決
108年度上字第1254號
上  訴  人  A女       年籍資料詳卷
被  上訴人  許恒輔  
上列當事人間請求返還所有物事件，上訴人對於中華民國108年9
月9日臺灣新北地方法院108年度訴字第1359號第一審判決提起上
訴，本院於109年2月11日言詞辯論終結，判決如下：
    主      文
上訴駁回。
第二審訴訟費用由上訴人負擔。
    事實及理由
壹、程序方面：
一、按不變更訴訟標的，而補充或更正事實上或法律上之陳述者
    ，非為訴之變更或追加，為民事訴訟法第256條明定。查上
    訴人起訴聲明：㈠被上訴人應返還上訴人之女身分證影本、
    代刻之印章、委任狀、○○○○大學（下稱○○大學）0000000-0
    案校園性平事件（下稱系爭性平事件）相關代收文件如會議
    通知書、調查報告等。㈡被上訴人應就其造成之傷害及損失
    負賠償之責。嗣於本院陳明其主張之傷害及損失乃被上訴人
    侵害其女對系爭文物之所有權，並補充、更正起訴聲明為：
    ㈠被上訴人應返還上訴人之女身分證影本、系爭性平事件委
    任契約、代收之性平事件通知單及報告、被上訴人所代書之
    一切相關文件、代查調之相關文件（戶籍謄本、就醫紀錄及
    個人個資相關資料）及代刻上訴人之女印章（下合稱系爭文
    物）。㈡被上訴人應給付上訴人新臺幣（下同）100萬元（見
    本院卷第204頁）。核其所為乃補充、更正其事實上請求內
    容，並非訴之變更或追加，合先敘明。
二、被上訴人經合法通知未於言詞辯論期日到場，核無民事訴訟
    法第386條所列各款情形，爰依上訴人之聲請，由其一造辯
    論而為判決。
貳、實體方面：
一、上訴人主張：伊之女為系爭性平事件被害人，於未成年之際
    ，未經伊同意委任被上訴人處理系爭性平事件，伊及伊之女
    已向被上訴人表示委任無效或終止委任之意，並自民國（下
    同）108年1月21日起多次請求被上訴人返還系爭文物，惟遭
    被上訴人拒絕，伊之女對系爭文物之所有權受侵害，被上訴
    人應賠償財產上、非財產上損害各50萬元，伊之女業讓與請
    求權予伊。爰依債權讓與、民法第767條、第184條第1項前
    段、第195條規定，提起本訴，並聲明：㈠被上訴人應返還系
    爭文物。㈡被上訴人應給付上訴人100萬元。
二、被上訴人未於言詞辯論期日到場，惟以書狀陳述：上訴人之
    女委任伊時，業已成年，委任契約當屬有效，且系爭性平事
    件已處理終了，無從終止。上訴人之女係以通訊軟體Line（
    下稱Line）傳送身分證照片予伊備查，伊根本未曾收受其身
    分證影本；伊代刻之印章，收受之三份文件即○○大學107年1
    1月30日校學字第0000000000號（下稱0000000開會通知單）
    、107年12月13日校學字第0000000000號函（下稱申復通知
    及申復決定書）、108年5月14日校學字第0000000000號函（
    下稱處理結果通知），均已返還上訴人之女，且伊為所撰文
    件所有權人，上訴人無權請求。上訴人未舉證其女受有何損
    害，所請實無理由等語，以資抗辯。
三、原審判決駁回上訴人之訴，上訴人提起上訴，上訴聲明：㈠
    原判決廢棄。㈡被上訴人應返還系爭文物。㈢被上訴人應給付
    上訴人100萬元。被上訴人則答辯聲明：上訴駁回。
四、上訴人主張其女曾以自己名義與被上訴人簽署委任契約，及
    簽署權利讓與證明書予上訴人二事，均為被上訴人所不爭，
    並有委任契約、權利讓與證明書在卷可證（見本院卷第27、
    101-103頁），信為可採。
五、得心證之理由：
    上訴人主張被上訴人應返還系爭文物予其女，卻拒不返還，
    侵害其女之所有權，其女為此受有財產上、非財產上損害各
    50萬元，其受其女讓與請求權，被上訴人應返還系爭文物並
    給付100萬元，均為被上訴人否認，並以前詞置辯。兩造爭
    點為：㈠上訴人依債權讓與、民法第767條規定請求被上訴人
    返還系爭文物，有無理由？㈡上訴人依債權讓與、民法第185
    條第1項前段、第195條規定請求賠償財產上、非財產上損害
    各50萬元，有無理由？茲審酌如下：
  ㈠上訴人依債權讓與、民法第767條規定請求被上訴人返還系爭
    文物，有無理由？
  ⒈身分證影本部分：
    經查，上訴人雖主張被上訴人取得其女之身分證影本而應返
    還，但被上訴人否認收受，並抗辯上訴人之女係以Line傳送
    身分證照片等語，更提出其二人間Line對話紀錄為證（見本
    院卷第105頁），而上訴人就其女曾交付其有所有權之身分
    證影本一事，並未提出證據證明，上開主張自無足採。
  ⒉系爭性平事件委任契約部分：
    經查，上訴人之女與被上訴人簽署系爭性平事件委任契約後
    ，委任契約書留存被上訴人處而為其保有，被上訴人應為所
    有權人，上訴人之女對此無所有權，無得請求返還。
  ⒊代收之性平事件通知單及報告部分：
    經查，上訴人主張被上訴人應返還代收之性平事件通知單及
    報告，被上訴人抗辯僅代收0000000開會通知、申復通知及
    申復決定書、處理結果通知，且均已返還予上訴人之女。上
    訴人就被上訴人是否代收前述三文件以外之其餘文件，並未
    舉證證明。又上訴人於108年10月4日以存證信函通知被上訴
    人，有關上訴人之女將其對被上訴人之所有物返還請求權及
    損害賠償請求權讓予上訴人；被上訴人即於108年10月7日以
    存證信函，表明：早已返還0000000開會通知、申復通知及
    申復決定書、處理結果通知予上訴人之女，因上訴人之女不
    斷來函返還，而再次寄還各該文件影本等語；上訴人及其女
    則確實取得前述三文件影本等事，有108年10月4日新莊幸福
    郵局第000號、108年10月7日台北南門郵局第0000號、108年
    10月15日新莊幸福郵局000號存證信函及回執為證（見本院
    卷第69-77、175-200頁），足見被上訴人於108年10月7日業
    已寄還前述三文件影本，衡以其斯時如仍持有正本，大可直
    接寄回正本，是被上訴人受債權讓與通知前已交付前述三文
    件正本予上訴人之女，並於108年10月7日再次將影本寄予上
    訴人之女乙節，應可認定，上訴人自無從請求返還。
  ⒋被上訴人所代書之一切相關文件、代查調之相關文件（戶籍
    謄本、就醫紀錄及個人個資相關資料）部分：
    經查，上訴人主張被上訴人應返還代書之一切相關文件，代
    查調之相關文件（戶籍謄本、就醫紀錄及個人個資相關資料
    ），但未提出任何證據證明此等文件之存在，主張不足為採
    。
  ⒌被上訴人代刻之上訴人之女印章部分：
    經查，被上訴人抗辯其已交付代刻之印章予上訴人之女乙節
    ，業據提出二人間Line對話紀錄為證（見本院卷第109頁）
    ，上訴人雖謂其主張應返還之印章乃此被交還印章之再代刻
    印章，但其就有再代刻印章存在一事，並未提出任何證據證
    明，所述不足為採。
  ⒍綜上，上訴人依債權讓與、民法第767條規定請求被上訴人返
    還系爭文物，為無理由。
  ㈡上訴人依債權讓與、民法第185條第1項前段、第195條規定請
    求賠償財產上、非財產上損害各50萬元，有無理由？
    經查，上訴人主張被上訴人未返還系爭文物，侵害其女之所
    有權，但其未能舉證證明此節，前已論及，其依債權讓與、
    民法第185條第1項前段、第195條規定請求賠償財產上、非
    財產上損害各50萬元，當無理由。
六、綜上所述，上訴人依債權讓與、民法第767條、第184條第1
    項前段、第195條規定，請求：㈠被上訴人應返還系爭文物。
    ㈡被上訴人應給付上訴人100萬元，非屬正當，不應准許。原
    審為上訴人敗訴之判決，所持理由雖與本院不同，惟結論並
    無二致，仍應予維持。上訴論旨指摘原判決不當，求予廢棄
    改判，為無理由，應駁回其上訴。
七、本件事證已臻明確，兩造其餘之攻擊或防禦方法及所用之證
    據，經本院斟酌後，認為均不足以影響本判決之結果，爰不
    逐一論列，附此敘明。
八、據上論結，本件上訴為無理由，依民事訴訟法第449條第1項
    、第78條、第463條、第385條第1項前段，判決如主文。
中    華    民    國    109   年    2     月    25    日
                  民事第十五庭  
                        審判長法  官  方彬彬
                              法  官  李慈惠
                              法  官  趙雪瑛
正本係照原本作成。
如不服本判決，應於收受送達後20日內向本院提出上訴書狀，其
未表明上訴理由者，應於提出上訴後20日內向本院補提理由書狀
（均須按他造當事人之人數附繕本）上訴時應提出委任律師或具
有律師資格之人之委任狀；委任有律師資格者，另應附具律師資
格證書及釋明委任人與受任人有民事訴訟法第466條之1第1項但
書或第2項（詳附註）所定關係之釋明文書影本。如委任律師提
起上訴者，應一併繳納上訴審裁判費。
中    華    民    國    109   年    2     月    25    日
                              書記官  郭晋良
附註：
民事訴訟法第466條之1（第1項、第2項）：
對於第二審判決上訴，上訴人應委任律師為訴訟代理人。但上訴
人或其法定代理人具有律師資格者，不在此限。
上訴人之配偶、三親等內之血親、二親等內之姻親，或上訴人為
法人、中央或地方機關時，其所屬專任人員具有律師資格並經法
院認為適當者，亦得為第三審訴訟代理人。